最高法院刑事判決　　　　　　　　　　　　　　　　九十一年度台上字第一八六號
　　上　訴　人　甲○○
　　　　　　　　乙○○
右上訴人等因違反毒品危害防制條例案件，不服台灣高等法院台中分院中華民國九十
年十月三日第二審更審判決（九十年度上更(二)字第二二二號，起訴案號：台灣彰化地
方法院檢察署八十八年度偵字第一四二六號），提起上訴，本院判決如左：
    主  文
上訴駁回。
    理  由
按刑事訴訟法第三百七十七條規定，上訴於第三審法院，非以判決違背法令為理由，
不得為之。是提起第三審上訴，應以原判決違背法令為理由，係屬法定要件。如果上
訴理由狀並未依據卷內訴訟資料，具體指摘原判決不適用何種法則或如何適用不當，
或所指摘原判決違法情事，顯與法律規定得為第三審上訴理由之違法情形，不相適合
時，均應認其上訴為違背法律上之程式，予以駁回。本件原判決依憑上訴人乙○○於
警詢、檢察官偵查中及第一審民國八十八年七月十四日調查時之自白，證人林水木、
陳東山、陳惠珠等人之證言，查扣之海洛因及白色粉末各一包，卷附之法務部調查局
（下稱調查局）鑑驗通知書及該局（八九）陸（一）字第八九○二八三二四號函與憲
兵司令部刑事鑑識中心鑑驗通知書，並參酌上訴人甲○○在檢察官偵查中供認因病乃
託乙○○送交毒品並代收二萬元（新台幣，下同），因該毒品係以二萬元購買，故未
賺到差價等語，乃據以認定上訴人二人有其事實欄所載之犯行。對於甲○○否認有販
賣海洛因之辯解，及乙○○自第一審審理時起，翻異前供，辯稱：當時因甲○○身體
不適，託伊拿東西至靜修國小附近交付一開灰色汽車之人，伊不知係毒品，且尚未著
手實施即被查獲等語，認係畏罪飾卸及避重就輕之詞，均不足採；依乙○○之供述及
扣押海洛因純度，足認甲○○確有營利之意圖，已依調查所得之卷證資料，於理由欄
內，逐一詳加指駁及說明。因將第一審論處上訴人二人罪刑之判決撤銷，改判均論處
上訴人二人共同販賣第一級毒品未遂罪刑（甲○○為累犯，處有期徒刑十年，褫奪公
權六年。乙○○處有期徒刑四年六月）上訴人二人皆表不服，分別提起第三審上訴。
然乙○○僅以「原判決認事用法殊有違誤」一語，表示難以甘服，並未依據卷內訴訟
資料，具體表明原判決認事用法如何違背法令，顯非適法之第三審上訴理由。甲○○
之上訴意旨略謂：共同被告乙○○於警詢之供述，係經警員一再以脅迫、誘導方式詢
問，無證據能力，且與其在原審第一次更審時所供，有殊多矛盾之瑕疵，證人即警員
陳東山、林水木二人之證言矛盾，且就經過細節未詳加明，而所謂以電話與甲○○
通話者既係林水木，則陳東山顯無從知悉電話通話內容，屬傳聞證據，無證據能力，
證人林貞哲所供打行動電話號碼聯絡購買毒品，該二支行動電話皆非甲○○所申請或
持用，係由證人陳惠珠申請使用，均足證明甲○○並未販賣毒品予林貞哲，原判決竟
均採為認定甲○○犯罪之證據，有違背證據法則之違法；原判決先引用證人林貞哲之
證言，以補強共同被告乙○○之自白，認定甲○○有其事實欄所載之犯行，但於理由
欄不另為無罪諭知部分，又認林貞哲在警詢中所指稱之綽號「阿妹」者並非甲○○，
事實欄記載林貞哲被警查獲，供稱其施用之第一級毒品係向古姓綽號「阿妹」女子購
買，並採信林貞哲於警詢中所供共向古姓女子購買三次之證言，但主文僅宣示甲○○
共同販賣第一級毒品未遂，均屬判決理由矛盾之違法；販賣行為，以行為人有營利意
思為要件，原判決僅依本件查扣之海洛因一包，與供甲○○自己施用之海洛因四包，
比較所含海洛因純度及乙○○所供瑕疵之自白，即認定甲○○有營利之意圖，難謂無
判決不載理由之違背法令云云。惟查乙○○並未以其警詢中之自白，係遭警脅迫、誘
導方式取供為辯，該警詢筆錄所載，亦不足以辨明係出於脅迫或誘導方式取供，而乙
○○自第一審審理時起，翻異前供所為之辯解，原判決業已說明其不足採信之理由。
證人陳東山、林水木皆係查獲本件之警員，雖由林水木佯裝係綽號「阿哲」者之表第
，以電話向甲○○聯絡購買二萬元之海洛因，進而查獲上訴人二人之犯行，然陳東山
、林水木二人分別就其等親身經歷之事實而為供證，自與所謂傳聞證據有別，且其二
人之證言，尚無明顯矛盾不符。證人陳惠珠有關借住甲○○住處期間，所申請000
0000000號行動電話，確曾供與甲○○使用之證言，自足以證明乙○○之自白
與事實相符。原判決就上開證據予以採納，從形式上觀察，殊難認有上訴意旨所指摘
之違背證據法則情形。又原判決於事實欄僅記載林貞哲被警查獲後，供稱其施用之第
一級毒品海洛因係向「古姓綽號阿妹之女子」購買，並未認定該出售海洛因予林貞哲
之「古姓綽號阿妹之女子」即係甲○○，與所宣示之主文，顯無任何矛盾之處，自不
得任意指為原判決有理由矛盾之違法。再經警查扣該包販賣之海洛因，經調查局鑑驗
結果，其純度僅為百分之二點五五，另在甲○○住處查獲供甲○○自己施用之四包海
洛因，經調查局鑑定純度則為百分之九點一三，經參酌甲○○確另有施用海洛因之犯
行，及乙○○供述曾聽甲○○表示會添加一些物品，使海洛因重量增加，再分裝零售
等情，足見甲○○購入之海洛因，與販賣之海洛因，純度差距甚大，顯然賣出價格超
過買入價格，有賺取差價牟利之意圖，業於原判決理由欄二｜(三)內詳加說明，亦無上
訴意旨所謂判決不載理由之違法情事。至原判決於理由欄二｜(二)｜(4)所引證人林貞哲
在警局調查時之供述，意在明警員林水木等人，依林貞哲所供000000000
0號行動電話，確係由甲○○接聽，該行動電話亦據證人陳惠珠供證借予甲○○使用
屬實而已，非謂林貞哲於上開警詢時所供共購買三次海洛因對象之古姓女子即係甲○
○。況原判決並非僅憑林貞哲之警詢筆錄，據為乙○○自白與事實相符之唯一補強證
據，捨棄此項證據，仍應為相同事實之認定，則縱認原判決對於林貞哲警詢筆錄價值
之判斷，前後稍有不符，但此單純訴訟程序之瑕疵，對判決本旨顯不生任何影響，依
刑事訴訟法第三百八十條之規定，仍不得執為合法之第三審上訴理由。依上開說明，
上訴人二人之上訴意旨，均難認已具備得為上訴第三審之形式要件，為違背法律上之
程式，皆應予以駁回。
據上論結，應依刑事訴訟法第三百九十五條前段，判決如主文。
中      華      民      國    九十一    年      一      月     十一     日
                              最高法院刑事第一庭
                                  審判長法官  施  文  仁
                                        法官  張  淳  淙
                                        法官  林  永  茂
                                        法官  蕭  仰  歸
                                        法官  洪  文  章
      右正本證明與原本無異
                                              書  記  官
中      華      民      國    九十一    年      一      月     十八     日
